臺灣屏東地方法院屏東簡易庭小額民事判決
110年度屏小字第494號
原      告  余宗樺  


被      告  楊楨蓁  

訴訟代理人  顏紘頤律師
上列當事人間請求損害賠償事件，本院於民國111年2月22日言詞
辯論終結，判決如下：
    主  文
一、被告經給付原告新台幣10,000元及自民國109年4月15日起至
    清償日止，按年息5％計算之利息。
二、原告其餘之訴駁回。
三、訴訟費用免由兩造負擔。
四、本判決第1項得假執行，被告如預以10,000元為原告供擔保
    得免假執行。
    事實及理由
一、原告主張：兩造為鄰居，被告於民國108年11月16日8時39分
    許，在屏東縣○○鄉○○村○○路○巷0○0號前，因細故發生拉扯，
    造成原告受有頭部鈍傷、左側耳鈍傷、右側前臂挫傷、前胸
    表淺性損傷等傷勢，為此，爰依侵權行為之法律關係請求被
    告賠償精神慰撫金10萬元等語，並聲明：被告應給付原告10
    0,000元及自起訴狀繕本送達被告翌日起至清償日止，按年
    息5％計算之利息。
二、被告則以：根據監視器畫面，被告並未造成原告所受傷勢，
    故原告請求賠償於法無理由，且被告是被原告拉住手臂而非
    被告攻擊造成原告之傷勢，故被告是正當防衛或成立緊急避
    難，依法亦無須賠償等語置辯，並聲明：㈠原告之訴駁回。㈡
    願供擔保請准許宣告免為假執行。
三、得心證之理由：
  ㈠本件原告主張被告於108 年11月16日8 時39分許，在屏東縣○
    ○鄉○○路0 巷0 ○0 號（按：刑事判決認定爭執事故發生地點
    為屏東縣○○鄉○○路0 巷0 ○0 號）即原告之住處前，起因原
    告在其屋內見被告先持手機拍攝原告，原告見狀亦持手機拍
    攝被告。而被告見原告欲駕車離去之前，為阻止原告繼續拍
    攝，遂自原告當時擬駕駛之自用小客車內前左車窗探身入原
    告當時所坐駕駛座內亂抓、亂揮，與原告雙方拉扯間造成原
    告受有頭部鈍傷、左側耳鈍傷、前胸壁表淺性損傷及右側前
    臂挫傷之傷害等情，此經本院當庭勘驗雙方各自提出之影片
    在卷無誤（見本院卷第102頁、第180頁），並經臺灣屏東地
    方檢察署檢察官提起公訴，經本院以109年度訴字第183號刑
    事判決，判處被告犯傷害罪，處拘役20日，得易科罰金，並
    經臺灣高等法院高雄分院以110上訴字第658刑事判決駁回被
    告之上訴，而被告上訴至最高法院也經最高法院以111年台
    上字第885號駁回上訴在案（按：最高法院之判決結果於本
    件審理終結時尚未判決之，故此部分未經兩造審酌之，附帶
    說明之），被告雖陳稱是基於正當防衛或緊急避難而誤傷原
    告，然依據當時之情狀，雙方當時都是為迴避對方以手機拍
    攝對方之動作而各自有所動作，惟被告於探身入原告車輛駕
    駛座之前，其當時是站在房屋前庭院之機車旁，以手持著手
    機進行通話狀，若原告當時在車內是對其拍攝之，其可以避
    開身體或者轉身離去自保即可避免遭拍攝，甚至可以報警處
    理之，惟其當時是自己前往原告之車輛位置，並探身入原告
    所坐著之駕駛座內，雙方因而拉扯造成受傷，與正當防衛或
    者緊急避難要件仍屬有間，蓋民法第149條規定之正當防衛
    需是「對於現時不法之侵害，為防衛自己或他人之權利所為
    之行為」，始不負損害賠償之責，而被告自己出手在先，並
    非當時原告已經對其有不法之侵害出現而其基於防衛自己權
    利才出手並造成傷害，與前揭規定要件已有不符；又民法關
    於第150條關於緊急避難之規定情況需是：「因避免自己或
    他人生命、身體、自由或財產上急迫之危險所為之行為，不
    負損害賠償之責。但以避免危險所必要，並未逾越危險所能
    致之損害程度者為限。第2項規定：「前項情形，其危險之
    發生，如行為人有責任者，應負損害賠償之責。」，就緊急
    避難要件而言，根據第2項如該危險之發生，行為人有責任
    者，仍應負損害賠償責任，意即原告之傷勢若是因為被告為
    掙脫離開而拉扯間造成之緣故，但因被告倘若遭原告回擊抓
    住其手而雙方拉扯，該行為也是起因於被告自己先行探入原
    告之車輛而造成之衝突或危難所導致，依據前揭規定，被告
    應對原告之傷勢負損害賠償責任，堪以認定。 
  ㈡按因故意或過失，不法侵害他人之權利者，負損害賠償責任
    。又不法侵害他人之身體、健康、名譽、自由、信用、隱私
    、貞操，或不法侵害其他人格法益而情節重大者，被害人雖
    非財產上之損害，亦得請求賠償相當之金額，民法第184條
    第1項前段、第195條第1項前段分別定有明文。本件被告不
    法侵害原告受有前揭傷勢，業據本院認定如前，則原告主張
    依上開規定請求被告賠償原告精神上所受之損害，即屬有據
    。次按慰藉金之賠償須以人格權遭遇侵害，使精神上受有痛
    苦為必要，其核給之標準固與財產上損害之計算不同，然非
    不可斟酌雙方身份資力與加害程度，及其他各種情形核定相
    當之數額，最高法院51年台上字第223號判決先例意旨參照
    。本院爰審酌原告自陳國中畢業，每日收入約2,500元；被
    告自陳大學畢業，擔任房仲、每月收入不定，及兩造所得、
    財產資料，有稅務電子閘門財產所得調件明細表在卷可憑，
    暨兩造身份、地位、經濟狀況，認原告請求被告賠償之非財
    產上損害應以10,000元為適當；至超過上開部分之請求，尚
    屬過高，不應准許。
四、綜上所述，原告本於侵權行為之法律關係，請求被告給付10
    ,000元及自起狀繕本送達被告（109年4月14日送達被告，見
    附民卷第13頁之送達證書）翌日即109年4月15日起至清償日
    止，按年息5％計算之利息，為有理由，應予准許，逾此部分
    之請求，則無理由
    ，應予駁回。
五、本件原告勝訴部分係小額程序為被告敗訴之判決，依民事訴
    訟法第436條之20規定，應依職權宣告假執行，並准被告供
    擔保免為假執行。因本件並無訴訟費用支出，故訴訟費用免
    由兩造負擔如主文第3項所示。 　　
六、本案事證已臻明確，兩造其餘主張、陳述及所提之證據，經
    本院審酌後，認與判決結果不生影響，爰不一一論述，附此
    敘明。
七、訴訟費用負擔之依據：民事訴訟法第79條。
中　　華　　民　　國　　111 　年　　3 　　月　　8 　　日
                   屏東簡易庭      法　官 潘  快
以上為正本，係照原本作成。
如不服本判決，應於判決送達後二十日內，以判決違背法令為理
由，向本院提出上訴狀並表明上訴理由（上訴理由應表明：一、
原判決所違背之法令及其具體內容；二、依訴訟資料可認為原判
決有違背法令之具體事實），如未表明上訴理由者，應於上訴後
二十日內向本院提出上訴理由書。如委任律師提起上訴者，應一
併繳納上訴審裁判費。
中　　華　　民　　國　　111 　年　　3 　　月　　8 　　日
                                  書記官　鍾嘉芸